【裁判字號】    99,消債聲,94
【裁判日期】    991004
【裁判案由】    聲請免責
【裁判全文】
臺灣高雄地方法院民事裁定            99年度消債聲字第94號
聲  請  人  寅○○
代  理  人  丑○○
債  權  人  國泰世華商業銀行股份有限公司
法定代理人  丁○○
債  權  人  中國信託商業銀行股份有限公司
法定代理人  壬○○○○
債  權  人  遠東國際商業銀行股份有限公司
法定代理人  己○○
債  權  人  兆豐國際商業銀行股份有限公司
法定代理人  甲○○
債  權  人  臺灣新光商業銀行股份有限公司
法定代理人  丙○○
代  理  人  乙○○
債  權  人  彰化商業銀行股份有限公司
法定代理人  辛○○
債  權  人  台北富邦商業銀行股份有限公司
法定代理人  卯○○
債  權  人  澳商澳盛銀行集團股份有限公司台北分公司
法定代理人  子○○
債  權  人  力興資產管理股份有限公司
法定代理人  庚○○
債  權  人  玉山商業銀行股份有限公司
法定代理人  癸○○
代  理  人  戊○○
上列聲請人因聲請免責事件，本院裁定如下：
    主  文
聲請人寅○○不免責。
    理  由
一、按法院為終止或終結清算程序之裁定確定後，除別有規定外
    ，應以裁定免除債務人之債務，消費者債務清理條例（下稱
    消債條例）第132 條定有明文。又法院裁定開始清算程序後
    ，債務人有薪資、執行業務所得或其他固定收入，而普通債
    權人之分配總額低於債務人聲請清算前二年間，可處分所得
    扣除自己及依法應受其扶養者所必要生活費用之數額者，法
    院應為不免責之裁定，但債務人證明經普通債權人全體同意
    者，不在此限，為消債條例第133 條所明定。另債務人有下
    列各款情形之一者，法院應為不免責之裁定，但債務人證明
    經普通債權人全體同意者，不在此限：一於七年內曾依破產
    法或本條例規定受免責；二隱匿、毀損應屬清算財團之財產
    ，或為其他不利於債權人之處分；三捏造債務或承認不真實
    之債務；四因浪費、賭博或其他投機行為，致財產顯然減少
    或負擔過重之債務，而生開始清算之原因；五於清算聲請前
    一年內，已有清算之原因，而隱瞞其事實，使他人與之為交
    易致生損害；六明知已有清算原因之事實，非基於本人之義
    務，而以特別利於債權人中之一人或數人為目的，提供擔保
    或消滅債務；七隱匿、毀棄、偽造或變造帳簿或其他會計文
    件之全部或一部，致其財產之狀況不真確；八故意於財產及
    收入狀況說明書為不實之記載，或有其他故意違反本條例所
    定義務之行為，亦為消債條例第134 條所明定。
二、經查：
  (一)聲請人聲請更生，前經本院民國97年度消債更字第635 號裁
    定自98年1 月23日上午10時起開始更生程序。更生程序中，
    因聲請人所提之更生方案，未能獲得債權人同意，或依消債
    條例第60條規定視為同意、視為債權人會議可決，經本院98
    年度消債清字第228 號裁定自98年12月7 日下午5 時起開始
    清算程序，復因清算財團之財產不敷清償財團費用及債務，
    本院98年度司執消債清字第194 號裁定清算程序終止。有上
    開裁定附卷可考。
  (二)聲請人於95年、96年間從事臨時工作，平均每月薪資約新台
    幣（下同）20,000元；另聲請人於95年7 月至12月間領有高
    雄汽車企業股份有限公司給付之退休金，每月約38,388元，
    目前於國威公寓大廈管理維護有現公司（下稱國威公司）擔
    任管理員，每月收入17,500元等情，有財產及收入狀況說明
    書、97年7 月30日民事陳報狀、98年9 月16日陳述狀、在職
    證明書可參（消債更卷第5 至6 、27至28頁、司執消債更卷
    第172 、173 頁）。聲請人於開始清算程序後，有薪資收入
    ，應可認定。
  (三)聲請人於95年間已負債約214 萬元，應以較低之標準生活，
    撙節開銷始符誠信，聲請人於聲請更生（清算）前2 年自己
    所必要之生活費數額，應以95年、96年度高雄市每人每月最
    低生活費標準10,072元、10,708元計算，較為適當。聲請人
    雖主張每月另有房屋租金支出5,000 元，然按所謂最低生活
    費，係由中央、直轄市主管機關參照中央主計機關所公布當
    地區最近1 年平均每人消費支出百分之60定之，並至少每3
    年檢討一次；直轄市主管機關並應報中央主管機關備查，社
    會求助法第4 條第2 項定有明文。內政部公告高雄市低收入
    戶最低生活費用，係按照當地區最近1 年平均每人消費支出
    百分之60訂定，家庭收支調查報告調查表格式所示有關經常
    性支出之調查項目，利息支出、稅捐、社會保險、食品、衣
    著、房租及水費、電費、醫療保健、交通、娛樂、教育等基
    本生活需求。是聲請人主張每月房屋租金5,000 元之支出，
    已包括在上開必要生活費用中，自不再額外計算。。
  (四)聲請人並無支出扶養費用，業據聲請人陳報明確，有財產及
    收入狀況說明書可憑（消債更卷第5 至6 頁）。則聲請人於
    開始更生（清算）前2 年間，可處分所得分別為470,328 元
    【｛（20,000＋38,388）×6 ｝＋（20,000×6 ）＝470,32
    8 】、240,000 元（20,000×12＝240,000 ），於扣除自己
    所必要生活費用之數額後，分別為349,464 元【470,328 －
    （10,072×12）＝349,464 】、175,008 元【240,000 －（
    10,708×12）＝111,504 】，尚高於普通債權人於清算程序
    受分配總額。全體債權人亦未同意聲請人免責，揆諸前揭規
    定，聲請人應不予免責。
  (五)由聲請人之信用卡消費明細可知，聲請人自92年6 月間已向
    兆豐國際商業銀行股份有限公司（下稱兆豐銀行）申請代償
    中國信託商業銀行股份有限公司（下稱中國信託銀行）之債
    務100,000 元，顯見聲請人於92年6 月間即已知返還債務有
    所困難之情（消債聲卷第35頁）。詎聲請人仍持續以信用貸
    款及預借現金方式累積債務，於92年9 月間、93年2 月間、
    93年10月間、94年8 月間向中國信託銀行及澳商澳盛銀行集
    團股份有限公司辦理信用貸款720,900 元、350,000 元、80
    ,000元、124,000 元，金額計達1,274,900 元（消債聲卷第
    159 、69頁）；於92年7 月起至95年11月止向台灣新光商業
    銀行股份有限公司、國泰世華商業銀行股份有限公司、玉山
    商業銀行股份有限公司、遠東國際商業銀行股份有限公司、
    台北富邦商業銀行股份有限公司、兆豐銀行、中國信託銀行
    預借現金合計870,000 元。此外，聲請人並於92年12月間、
    93年1 月間、94年3 月間、94年11月間至漢神名店百貨、大
    伊統百貨、新光三越百貨、高雄汽車消費10,000元、11,800
     元 、4,800 元、10,000元（消債聲卷第161 至162 頁、第
    23頁）。聲請人清償債務已有困難，竟持續為預借現金、辦
    理信用貸款等過度消費等行為，足徵其恣意花費任令債務增
    加至難以負擔而終致不能清償，自堪認係因奢侈、浪費之行
    為致負擔過重之債務，而生開始清算之原因。
三、綜上所述，聲請人於開始更生（清算）後，有薪資收入，而
    ，普通債權人依清算程序受分配之總額，低於聲請人於清算
    前2 年間可處分所得扣除自己及受其扶養者所必要生活費用
    之數額；又抗告人因浪費致負擔過重之債務，而生開始清算
    之原因，依消債條例第133 條前段、第134 條第4 款之規定
    ，應為不免責之裁定，爰裁定如主文。
中    華    民    國    99    年    10    月    4     日
                  民事第三庭    法  官  陳宛榆
上為正本係照原本作成。
如不服本裁定，應於裁定送達後10日內，以書狀向本院提出抗告
，並繳納抗告費新臺幣1千元。
中    華    民    國    99    年    10    月    4     日
                                書記官  周耿瑩

司法院資訊處製作；財團法人民間司法改革基金會備份。
